【裁判字號】    99,上訴,746
【裁判日期】    990730
【裁判案由】    毒品危害防制條例等
【裁判全文】
臺灣高等法院刑事判決                 99年度上訴字第746號
上  訴  人  臺灣宜蘭地方法院檢察署檢察官
上  訴  人
即  被  告  甲○○
選任辯護人  屠啟文律師
上列上訴人等因被告毒品危害防制條例等案件，不服臺灣宜蘭地
方法院98年度訴字第272號，中華民國98年12月30日第一審判決
（起訴案號：臺灣宜蘭地方法院檢察署98年度偵字第966號），
提起上訴，本院判決如下：
    主  文
上訴駁回。
    事  實
一、緣甲○○明知甲基安非他命、3,4亞甲基雙氧甲基安非他命
    （MDMA，俗稱快樂丸）係毒品危害防制條例第2條第2項第2
    款所列之第二級毒品，而愷他命（Ketamine，俗稱K他命）
    、硝甲西泮（即硝甲氮平，Nimetazepam，俗稱一粒眠）、
    氟硝西泮（Flunitrazepam，又名FM2）、對-甲氧基甲基安
    非他命（PMMA）係毒品危害防制條例第2條第2項第3款所列
    管之第三級毒品。且均經行政院依懲治走私條例公告之「管
    制物品項目及其數額」甲項第4款所列管制進出口之物品，
    禁止運輸、私運進入中華民國臺灣地區。詎甲○○竟意圖營
    利，基於販賣、運輸及私運第二級毒品、第三級毒品進入中
    華民國臺灣地區，欲出售牟利之犯意：
（一）於97年7月26日前往中國廣東省珠海地區後之某日販入換
      算金額約新台幣（下同）200,000、300,000元之第二級毒
      品、第三級毒品多種後，將上開毒品裝置於當地購入已將
      酒倒出之酒瓶容器後封口，以此為掩飾，欲藉個人隨身行
      李方式私運進入臺灣，而於97年8月2日私運第二級毒品、
      第三級毒品入境臺灣。
（二）另於97年10月4日復前往中國廣東省珠海地區後之某日，
      再以300,000元之價格販入數量不詳之第二級毒品、第三
      級毒品，並以相同方式，於97年10月9日私運第二級毒品
      、第三級毒品進入臺灣。
（三）再於98年1月30日前往中國廣東省珠海地區後之某日，再
      販入換算金額約200,000、300,000元之第二級毒品、第三
      級毒品，並於98年2月12日，以上開相同方式，私運第二
      級毒品、第三級毒品進入臺灣。嗣後甲○○承上開基於販
      出毒品營利之意圖於98年2月12日販入第二級毒品、第三
      級毒品後，接續原先之犯意，而於98年2月19日中午，在
      宜蘭縣員山鄉○○路○段703巷3號5樓住處，以2千元之價
      格，販賣第二級毒品甲基安非他命2小包予陳建志。
（四）嗣經警於同年月20日晚上8時許，於附表二、三、四、五
      所示地點扣得如附表二至附表五所示之物，而查知上情。
二、案經宜蘭縣政府警察局移送臺灣宜蘭地方法院檢察署檢察官
    偵查起訴。
    理  由
壹、有罪部份：
一、程序部分：
（一）審理範圍：
      查被告於本院99年3月16日準備程序中，雖自陳其本件係
      針對原審判決事實一（三）部分即販賣第二級毒品甲基安
      非他命予陳建志部分上訴，並當庭撤回對於原審判決事實
      一（一）、（二）、（四）、二部分之上訴，並當庭填具
      撤回上訴聲請書附卷。然檢察官業已於99年1月14日上訴
      理由書（見本院卷第29頁）上訴書明載對於原審判決事實
      一部分上訴；另檢察官復於99年1月13日上訴理由書（見
      本院卷第31頁）上亦明載係對於原審判決被告製造第二級
      毒品未遂罪、販賣第二級毒品（即販賣第二級毒品予吳順
      濱部分）及販賣第三級毒品部分（即販賣第三級毒品予沈
      佳羚部分）無罪部分不服，提起上訴（見本院卷第31頁）
      。是本件本院審理之範圍為原審判決事實一（含不另為無
      罪之諭知部分）及原審判決無罪之部分，合先敘明。
（二）證據能力部分：
    1.按被告以外之人於審判外之言詞或書面陳述，除法律有規
      定者外，不得作為證據，刑事訴訟法第159條第1項定有明
      文。經查，證人陳建志於警詢時之陳述，係屬被告以外之
      人在審判外之陳述，並無證據能力。又刑事訴訟法第159
      條之2雖規定：被告以外之人於檢察事務官、司法警察官
      或司法警察調查中所為之陳述，與審判中不符時，其先前
      之陳述具有較可信之特別情況，且為證明犯罪事實存否所
      必要者，得為證據。其所謂「具有較可信之特別情況」（
      即學理上所稱之「特信性」），係指其陳述係在特別可信
      為真實之情況下所為者而言。例如被告以外之人出於自然
      之發言、臨終前之陳述，或違反自己利益之陳述等特別情
      形均屬之。蓋被告以外之人在類此特別情況下所為之陳述
      ，就通常而言，其虛偽之可能性偏低，可信之程度較高，
      若該項陳述為證明犯罪事實存否所必要，依上規定，自得
      構成傳聞法則之例外，而承認其證據能力。上開規定所指
      「具有較可信之特別情況」，係屬傳聞證據例外取得證據
      能力之特別要件，與一般供述證據必須具備任意性之證據
      能力要件有別，二者不可混為一談。故被告以外之人於檢
      察事務官、司法警察官或司法警察調查中所為與審判中不
      符之陳述，縱係出於自由意思，然仍必須具備「具有較為
      可信之特別情況」及「證明犯罪事實存否所必要」之要件
      ，始能採為證據。不能僅以被告以外之人在檢察事務官、
      司法警察官或司法警察調查中所為與審判中不符之陳述係
      出於其自由意思，即謂具有特別可信之情況，而採為犯罪
      之證據。查本件證人陳建志於原審審理時雖否認曾向被告
      購買第二級毒品等情（見原審卷第196至207頁）；證人陳
      建志上開於原審審理時所言與警詢時所言已有不符；雖證
      人林明賢即當時製作證人陳建志筆錄之員警於原審審理中
      到庭就製作筆錄過程結證明確（見原審卷第207至213頁）
      ，惟如前述，證人林明賢此部分證述或能擔保證人陳建志
      警詢時陳述之任意性，然如前述，證人陳建志於原審審理
      中之證述與其於警詢時已明顯不符，檢察官就證人陳建志
      於警詢中之陳述是否具有較為可信之特別情況並未舉證說
      明，於法自無從認證人陳建志警詢中所言具有證據能力例
      外之特別可信性。證人陳建志於警詢中之陳述自無證據能
      力。
    2.再按被告以外之人於審判外之陳述，雖不符合同法第159
      條之1至第159條之4之規定，但經當事人於審判程序同意
      作為證據，法院審酌該言詞陳述或書面陳述作成時之情況
      ，認為適當者，亦得為證據；當事人、代理人或辯護人於
      法院調查證據時，知有第159條第1項不得為證據之情形，
      而未於言詞辯論終結前聲明異議者，視為有前項之同意；
      刑事訴訟法第159條之5亦定有明文。被告對於本判決下列
      所引用之各項證據之證據能力，於本院準備程序時表示無
      意見而不予爭執，且迄至言詞辯論終結前亦未再聲明異議
      ，本院審酌上開證據資料製作時之情況，尚無違法不當及
      證明力明顯過低之瑕疵之情形，爰依刑事訴訟法第159 條
      之5規定，認均具有證據能力。
二、認定被告本案犯罪事實之證據及理由：
（一）上揭關於被告於上述時間三次分別意圖販賣營利而販入第
      二級毒品、第三級毒品，並自中國運輸、私運進入臺灣等
      事實，業據被告於警詢時、檢察官偵查時、聲請羈押訊問
      時及原審98年6月9日訊問時坦言在卷（見警卷第8頁以下
      、偵查卷第14-1頁、原審卷第14、15頁、原審聲羈卷第5
      、6頁），並有法務部入出境資訊連結系統可查，及附表
      二、三、四、五所示之扣案物足憑；且上開扣案物經鑑定
      結果，分係第二級毒品與第三級毒品等情，亦有內政部警
      政署刑事警察局98年5月26日刑鑑字第0980025291號鑑定
      書可憑。而關於被告以2,000元之價格販賣第二級毒品甲
      基安非他命2小包予證人陳建志等情，除據被告於檢察官
      偵查時自承在卷外（見偵查卷第14-1頁），並於原審98年
      7月8日準備程序中坦承甚詳（見原審卷第36頁）；核與證
      人即購毒者陳建志於偵查中供述之人情節相符（見偵查卷
      第51頁）；被告上開自白關於出境入之時間點、販入毒品
      後如何攜帶以避免查緝等情均陳述甚詳，苟非自己親身經
      歷，自無任意杜撰之可能，且被告所涉毒品罪名法定刑度
      甚重，被告更無任意承認犯行之理，是自可信被告前述自
      白真實可採，而得採為論罪科刑之依據。至被告嗣於原審
      、本院審理時就上開犯行翻異否認等情，要屬事後避重飾
      卸之詞，而無可採。
（二）按所謂販賣行為，並不以販入之後復行賣出為要件，祇要
      以營利為目的，將禁藥購入或賣出，有一於此，其犯罪即
      為完成。又販賣毒品係違法行為，非可公然為之，且有其
      獨特之販售通路及管道，復無公定價格，容易增減分裝之
      份量，而每次買賣之價量，可能隨時依雙方關係深淺、資
      力、需求量及對行情之認知、來源是否充裕、查緝鬆嚴、
      購買者被查獲時供述購買對象之可能風險評估等，而異其
      標準，非可一概而論。更何況近年來政府為杜絕毒品之氾
      濫，對於查緝施用及販賣毒品之工作，無不嚴加執行，販
      賣毒品罪又係重罪，設若無利可圖，衡情被告當無甘冒被
      查緝之風險，而透過管道向中國之不明人士購買附表二、
      三、四、五所示毒品之理，是被告販入上揭第二級毒品、
      第三級毒品之行為，其主觀上應有出售營利之意圖，已可
      認定。又被告於本案案發前近10年內並未有毒品前科，有
      本院被告前案紀錄表可憑（見原審卷第9至12頁），倘被
      告係基於自己施用之意而購買第二級毒品、第三級毒品，
      其何須如此大費周章的透過途徑多次向中國之不明人士來
      購買，且多次購買數量、種類均不在少數之理。益見被告
      於檢察官偵查、原審訊問時供稱販入毒品係為販賣等情，
      堪信為真。是被告基於販賣第二級、第三級毒品予他人之
      營利犯意，而販入上揭第二級、第三級毒品等節，亦堪認
      定。
三、論罪科刑部分：
（一）新舊法比較部分：
      按毒品危害防制條例第4條業於98年5月20日以華總一義字
      第09800125141號修正公布，新法第4條規定：「製造、運
      輸、販賣第一級毒品者，處死刑或無期徒刑；處無期徒刑
      者，得併科新臺幣20,000,000元以下罰金。製造、運輸、
      販賣第二級毒品者，處無期徒刑或7年以上有期徒刑，得
      併科新臺幣10,000,000元以下罰金。製造、運輸、販賣第
      三級毒品者，處5年以上有期徒刑，得併科新臺幣7百萬元
      以下罰金。製造、運輸、販賣第四級毒品者，處3年以上
      10年以下有期徒刑，得併科新臺幣3,000,000元以下罰金
      。製造、運輸、販賣專供製造或施用毒品之器具者，處1
      年以上7年以下有期徒刑，得併科新臺幣1,000,000元以下
      罰金。前5項之未遂犯罰之」，而舊法第4條規定：「製造
      、運輸、販賣第一級毒品者，處死刑或無期徒刑；處無期
      徒刑者，得併科新臺幣10,000,000元以下罰金。製造、運
      輸、販賣第二級毒品者，處無期徒刑或7年以上有期徒刑
      ，得併科新臺幣7,000,000元以下罰金。製造、運輸、販
      賣第三級毒品者，處5年以上有期徒刑，得併科新臺幣
      5,000,000元以下罰金。製造、運輸、販賣第四級毒品者
      ，處3年以上10年以下有期徒刑，得併科新臺幣3,000,000
      元以下罰金。製造、運輸、販賣專供製造或施用毒品之器
      具者，處1年以上7年以下有期徒刑，得併科新臺幣
      1,000,000元以下罰金。前5項之未遂犯罰之」，經比較修
      正前後關於罰金刑之規定，應以修正前法律，較有利於被
      告。另毒品危害防制條例第17條增列第2項規定：「犯第4
      條至第8條之罪於偵查及審判中均自白者，減輕其刑」，
      經比較後，以修正後之規定較有利於被告。是就犯罪事實
      一部分而言，經綜合比較結果，以修正後毒品危害防制條
      例之規定對被告最有利，應整體適用修正後毒品危害防制
      條例之規定。
（二）查甲基安非他命、大麻、3,4亞甲基雙氧甲基安非他命（
      MDMA，俗稱快樂丸）係毒品危害防制條例第2條第2項第2
      款所列之第二級毒品，而愷他命（Ketamine，俗稱K他命
      ）、硝甲西泮（即硝甲氮平，Nimetazepam，俗稱一粒眠
      ）、氟硝西泮（Flunitrazepam，又名FM2）、對-甲氧基
      甲基安非他命（PMMA）係毒品危害防制條例所列管之第三
      級毒品。且均經行政院依懲治走私條例公告之「管制物品
      項目及其數額」甲項第4款所列管制進出口之物品，禁止
      運輸、私運進入中華民國臺灣地區。而自中國私運物品進
      入臺灣，或自臺灣私運物品前往中國者，以私運物品進口
      、出口論，適用本條例規定處斷。懲治走私條例第12條亦
      有明文。又所謂販賣行為，並不以販入之後復行賣出為要
      件，祇要以營利為目的，將毒品購入或賣出，有一於此，
      其犯罪即為完成。若係基於營利意圖而販入，雖未及賣出
      ，仍屬販賣既遂（最高法院67年臺上字第2500號判例意旨
      參照）。是核被告本件所為，係犯修正後毒品危害防制條
      例第4條第2項、第3項之販賣第二級、第三級毒品罪、懲
      治走私條例第2條第1項之私運管制物品罪。公訴人未論及
      被告意圖販賣而販入第二級毒品、第三級毒品之罪名，然
      基本事實同一，爰變更起訴法條。被告以販賣之目的而販
      入第二級毒品、第三級毒品並運輸毒品入境，仍應論以販
      賣第二級毒品、第三級毒品罪。而被告3次意圖販賣而販
      入上開第二級毒品、第三級毒品而持有第二級毒品、第三
      級毒品之行為，均不另論罪。被告各次以販賣之目的而販
      入第二級毒品、第三級毒品並運輸毒品入境，所犯修正前
      毒品危害防制條例第4條第2項、第3項與懲治走私條例第2
      條第1項之罪間，各為想像競合犯，各應從一重以修正後
      毒品危害防制條例第4條第2項之販賣第二級毒品罪處斷。
      犯罪事實一、（三）部分即被告第3次（即98年2月12日）
      販入第二級毒品、第三級毒品後，接續犯意即於同年月20
      日中午首次販賣第二級毒品甲基安非他命予陳建志之行為
      ，實係販賣第二級毒品行為之接續實行，仍只成立一個販
      賣第二級毒品罪。又修正後毒品危害防制條例第17條第2
      項規定：「犯第4條至第8條之罪於偵查及審判中均自白者
      ，減輕其刑」，查被告於偵查中、檢察官聲請羈押由原審
      訊問時及本案經繫屬於原審後原審98年6月9日訊問時，均
      自白本件犯罪事實，合於修正後毒品危害防制條例第17
      條第2項「於偵查及審判中自白」之規定，應依法減輕其
      刑，雖被告嗣於原審準備程序、審理時否認上開犯罪，然
      其早於上開偵、審時訊問時自白犯罪，縱被告事後復異詞
      否認，並無礙於其前已於偵查中及審判中自白之適用，自
      應依上開規定減輕其刑。
貳、不另為無罪之諭知：
一、公訴意旨另以：被告於97年8月間迄98年2月12日止，自中國
    購買並私運第四級毒品巴比妥（附表六編號一）、第四級毒
    品先驅原料麻黃（附表六編號二）進入臺灣，因認被告亦
    涉犯懲治走私條例第2條第1項之私運管制物品罪嫌。
二、按犯罪事實應依證據認定之，無證據不得推定其犯罪事實。
    又不能證明被告犯罪，應諭知被告無罪判決。刑事訴訟法第
    154條第2項、第301條第1項有明文規定。
三、經查，雖警方於上述查獲時間在被告位於宜蘭縣宜蘭市○市
    ○路○段152號3樓臥室查獲如附表六編號一所示之物、在宜
    蘭縣員山鄉○○路○段703巷3號5樓查獲如附表編號二所示之
    物，且上開扣案物之鑑定結果均如附表六編號一、二所示之
    鑑定結果內容等情，亦有前述刑事警察局鑑定書可參。然被
    告僅自承有至中國私運安非他命、搖頭丸、K他命等第二級
    毒品、第三級毒品等物，並未私運第四級毒品入境臺灣等情
    ，是自難僅憑於被告之居住處所查扣附表六編號一、二所示
    之物即推論被告有私運上開第四級毒品進入臺灣之犯行，此
    外復查無其他證據足證被告有此部分犯行，惟此部分若為有
    罪，與前述有罪部分，有裁判上一罪關係，爰不另為無罪之
    諭知。
參、無罪部分：
一、公訴意旨另以：
（一）被告於98年1月初某日22時許、1月底某日17時許、同年2
      月18日22時許，在宜蘭縣員山鄉○○路○段703巷3號5樓
      住處，各以10,000元價格，3次各販賣第二級毒品安非他
      命3公克予吳順濱。另被告於98年1月28日18時許，在上開
      住處，以4,000元價格，販賣第二級毒品安非他命1公克予
      沈佳羚。又於98年1月30日許，在上開住處，以30,000元
      價格，販賣第三級毒品K他命15包予沈佳羚。因認被告涉
      犯毒品危害防制條例第4條第2項、第3項之販賣第二級、
      第三級毒品罪嫌。
（二）被告自97年7、8月間起，在宜蘭縣宜蘭市○市○路○段
      152號3樓舊住處，自行製造第二級毒品安非他命，因技術
      不成熟而未遂。98年2月20日為警在該處查獲甲○○所有
      之安非他命半成品1包、安非他命液態半成品1盒（含盒重
      923公克）、安非他命液態半成品1罐（含罐重789.6公克
      ）、安非他命半成品4盤、製毒工具1批等物。因認被告甲
      ○○另涉犯毒品危害防制條例第4條第2項、第6項之製造
      第二級毒品未遂罪嫌。
二、按犯罪事實應依證據認定之，無證據不得推定其犯罪事實。
    又不能證明被告犯罪，應諭知無罪判決。刑事訴訟法第154
    條第2項、第301條第1項有明文規定。
三、訊據被告於本院審理時堅詞否認有販賣第二級毒品或第三級
    毒品予證人吳順濱或沈佳羚，或製造第二級毒品未遂等犯行
    。
四、公訴人認被告涉犯前述上開販賣第二級毒品、第三級毒品罪
    嫌，無非以證人吳順濱、沈佳羚之指證，及上開扣案如附表
    二、三、四、五、附表六編號三、四等扣案物為證；而公訴
    人認被告涉犯製造第二級毒品未遂罪嫌，無非以：為警於上
    開查獲時間查獲第二級毒品甲基安非他命合計純值淨重
    310.91公克、第二級毒品MDMA純值淨重3.67公克、第三級毒
    品合計純值淨重659.34公克、第四級毒品巴比妥純值淨重
    54.11公克、麻黃計純值淨重39.12公克、並查獲被告所有
    安非他命1包、安非他命液態半成品1盒、安非他命液態半成
    品1罐、安非他命半成品4盤、製毒工具1批等物為主要論據
    。
五、惟經查：
（一）按被告以外之人於審判外之言詞或書面陳述，除法律有規
      定者外，不得作為證據，刑事訴訟法第159條第1項定有明
      文。本件證人陳建志、沈佳羚於警詢時之陳述，係屬被告
      以外之人在審判外之陳述，並無證據能力。又刑事訴訟法
      第159條之2雖規定：被告以外之人於檢察事務官、司法警
      察官或司法警察調查中所為之陳述，與審判中不符時，其
      先前之陳述具有較可信之特別情況，且為證明犯罪事實存
      否所必要者，得為證據。其所謂「具有較可信之特別情況
      」（即學理上所稱之「特信性」），係指其陳述係在特別
      可信為真實之情況下所為者而言。例如被告以外之人出於
      自然之發言、臨終前之陳述，或違反自己利益之陳述等特
      別情形均屬之。蓋被告以外之人在類此特別情況下所為之
      陳述，就通常而言，其虛偽之可能性偏低，可信之程度較
      高，若該項陳述為證明犯罪事實存否所必要，依上規定，
      自得構成傳聞法則之例外，而承認其證據能力。上開規定
      所指「具有較可信之特別情況」，係屬傳聞證據例外取得
      證據能力之特別要件，與一般供述證據必須具備任意性之
      證據能力要件有別，二者不可混為一談。是被告以外之人
      於檢察事務官、司法警察官或司法警察調查中所為與審判
      中不符之陳述，縱係出於自由意思，然仍必須具備「具有
      較為可信之特別情況」及「證明犯罪事實存否所必要」之
      要件，始能採為證據。不能僅以被告以外之人在檢察事務
      官、司法警察官或司法警察調查中所為與審判中不符之陳
      述係出於其自由意思，即謂具有特別可信之情況，而採為
      犯罪之證據。
（二）查本件證人吳順濱於原審審理時亦否認曾向被告購買第二
      級毒品等情（見原審卷第168至175頁）；證人吳順濱上開
      於原審審理時所言與警詢時所言已有不符，雖證人林明賢
      即當時製作證人吳順濱筆錄之員警於原審審理中到庭就製
      作筆錄過程結證明確（見原審卷第207至213頁），惟如前
      述，證人林明賢此部分證述或能擔保證人吳順濱警詢時陳
      述之任意性，然如前述，證人吳順濱於原審審理中之證述
      與其於警詢時已明顯不符，檢察官就證人吳順濱於警詢中
      之陳述是否具有較為可信之特別情況並未舉證說明，於法
      自無從認證人吳順濱警詢中所言具有證據能力例外之特別
      可信性。
（三）按被告以外之人於審判外之言詞或書面陳述，除法律有規
      定者外，不得作為證據，刑事訴訟法第159條第1項定有明
      文。再按被告以外之人於審判外之陳述，雖不符合同法第
      159條之1至第159條之4之規定，但經當事人於審判程序同
      意作為證據，法院審酌該言詞陳述或書面陳述作成時之情
      況，認為適當者，亦得為證據；當事人、代理人或辯護人
      於法院調查證據時，知有第159條第1項不得為證據之情形
      ，而未於言詞辯論終結前聲明異議者，視為有前項之同意
      ；刑事訴訟法第159條之5亦定有明文。查證人沈佳羚於警
      詢中之供述，業據被告辯護人於本院準備程序中爭執其證
      據能力（見本院卷第79頁）。況查，證人沈佳羚於98年2
      月21日第1次警詢時已明確陳稱未向被告購買第二級毒品
      安非他命云云（見警卷第18頁反面）；惟於同日第1次警
      詢時則翻異稱其總共向被告購買第二級毒品安非他命云云
      （見警卷第20頁反面）；且證人沈佳羚該2次警詢中均未
      提及有關向被告購買第三級毒品K他命之事實。足證證人
      沈佳羚於警詢中之供述，已有先後不符之情形；是證人沈
      佳羚於警詢中之供述顯不能亦不足以資為被告此部分販賣
      第二、三級毒品予證人沈佳羚之犯行之證明。
（四）關於被告被訴製造第二級毒品部分，被告已否認之，且被
      告於警詢時自承所查扣安非他命半成品係「因為每次從大
      陸走私回來時都會先試用後，發現品質不良、色澤也不好
      的瑕疵品，因為外界所見安非他命皆是白色結晶，我認為
      那些有瑕疵的安非他命吸食後沒有功效或是假的安非他命
      ，所以就想自己改良」、「我陸續將有瑕疵、不良之安非
      他命放入容器內，加入盛裝在吸食器內久未換新的水，因
      為那些水在長期過濾後，水裡本身就含有安非他命，再將
      水倒入裝有瑕疵之安非他命容器內混和溶解，再試驗看看
      溶解後的安非他命能否重新結晶」等語（見警卷第9頁反
      面），顯見依被告所述，僅能證明被告將本係含有第二級
      毒品安非他命之物質溶解於水，故僅改變本即為第二級毒
      品之存在態樣（固體或液體），而非有製造第二級毒品之
      行為。此外，國內所稱之安非他命係指甲基安非他命，一
      般所指液態甲基安非他命有2種：一、在製造甲基安非他
      命過程中，經氫化步驟所得之黑色水溶液，一般稱為滷水
      ，由於黑水中除甲基安非他命毒品成分外，可能存有其他
      未反應之原料等物質，該階段產物人體無法直接施用；二
      、毒販為了逃避查緝再將結晶好的的甲基安非他命鹽酸鹽
      溶於水或有機溶劑中所得之液體。此為毒品存在態樣之一
      般常識。查扣案之物品係否製造第二級毒品尚須根據現場
      嫌疑人之作為、製毒器具、毒品證物及毒品製程是否具有
      相互關聯證明，方可綜合研判等情，此有法務部調查局98
      年10月5日調科壹字第09800509930號函可參（見原審卷第
      141頁）；而本案扣案之所謂「製毒工具1箱」，經本院勘
      驗後，認多係塑膠製品或容器或吸食安非他命所需之器具
      ，此有本院勘驗筆錄在卷可稽（見本院卷第123頁正、反
      面）；況毒品成分鑑定屬類化性證物非個化性證物，無法
      依檢出成分判定是否為製造毒品過程中所得之物品抑係將
      以結晶之毒品溶於水或有機溶劑中，有內政部警政署刑事
      警察局99年6月24日刑鑑字第0990084199號函附卷可稽（
      見本院卷第121頁）。是本件並未查獲相關製造第二級毒
      品之原料、溶劑、催化劑及製造第二級毒品所需氫化反應
      之器具，於法自難僅憑查扣上開非固態之第二級毒品甲基
      安非他命或疑似安非他命半成品，即認定被告有著手製造
      第二級毒品之行為。
六、此外，復查無其他積極證據足資證明被告有何此部分被訴販
    賣第二級毒品、第三級毒品與著手製造第二級毒品而未遂之
    犯行，自應為此部分無罪之諭知。
肆、對原審判決之評價及上訴之准駁：
    原審以被告此部分事證明確，因之適用修正後毒品危害防制
    條例第4條第2項、第3項、第17條第2項、第18條第1項前段
    、第19條第1項、懲治走私條例第2條第1項、第12條、刑法
    第11條前段、第2條第1項前段、第38條第1項第1款等規定，
    並審酌被告此部分之犯罪動機、目的、手段，所犯之罪質及
    惡性不輕，且犯罪後於最後審理時又否認大部犯行，無視國
    家反毒之宣示進而為圖販賣毒品而自境外私運毒品入境，且
    扣得毒品種類多樣、數量不少，影響國民身心健康之程度頗
    大，衡諸上揭犯罪等一切情狀，量處被告有期徒刑6年、6年
    、6年，並諭知扣案附表二編號一、二、四、附表三編號二
    、四、五、八、附表四編號一、五、七、八、附表五編號一
    、附表六編號三、四所示之物係遭查獲之第二級毒品，不問
    屬於犯人與否，均應依毒品危害防制條例第18條第1項前段
    宣告沒收銷燬之。扣案附表二編號三、五、六、附表三編號
    一、六、七、九至十二、附表四編號二至四所示之物，為第
    三級毒品，且被告亦犯毒品危害防制條例第4條第3項之販賣
    第三級毒品罪，已如前述，是上開扣案物自屬違禁物，依前
    述說明，自應依刑法第38條第1項第1款宣告沒收。核其認事
    、用法均無違誤，量刑亦稱妥適。檢察官就有罪部分上訴意
    旨以未於原審審理中自白，應無毒品危害防制條例第17條第
    2項減輕之適用，原審就無罪部分採證不當云云；被告上訴
    意旨否認販賣第二級毒品安非他命予陳建志云云；均無可採
    。其等執此上訴意旨，指摘原判決此部分不當，求予撤銷改
    判，均無理由，均應予駁回。
據上論斷，應依刑事訴訟法第368條，判決如主文。
本案經檢察官陳昱旗到庭執行職務。
中    華    民    國    99    年    7     月    30    日
                  刑事第二十庭審判長法  官  楊貴雄
                                    法  官  周明鴻
                                    法  官  林銓正
以上正本證明與原本無異。
如不服本判決，應於收受送達後10日內向本院提出上訴書狀，其
未敘述上訴之理由者並得於提起上訴後10日內向本院補提理由書
（均須按他造當事人之人數附繕本）「切勿逕送上級法院」。
                                    書記官  張淨卿
中    華    民    國    99    年    8     月    3     日
附表一
┌──┬────┬──────┬────────────────┐
│編號│犯罪事實│罪        名│宣告刑（主刑與從刑）            │
├──┼────┼──────┼────────────────┤
│一  │犯罪事實│販賣第二級毒│處有期徒刑陸年。扣案附表二編號一│
│    │一、（一│品          │、二、四、附表三編號二、四、五、│
│    │）部分  │            │八、附表四編號一、五、七、八、附│
│    │        │            │表五編號一所示之物沒收銷燬之；扣│
│    │        │            │案附表二編號三、五、六、附表三編│
│    │        │            │號一、六、七、九至十二、附表四編│
│    │        │            │號二至四、附表八編號一、六所示之│
│    │        │            │物沒收。                        │
├──┼────┼──────┼────────────────┤
│二  │犯罪事實│販賣第二級毒│處有期徒刑陸年。扣案附表二編號一│
│    │一、（二│品          │、二、四、附表三編號二、四、五、│
│    │）部分  │            │八、附表四編號一、五、七、八、附│
│    │        │            │表五編號一所示之物沒收銷燬之；扣│
│    │        │            │案附表二編號三、五、六、附表三編│
│    │        │            │號一、六、七、九至十二、附表四編│
│    │        │            │號二至四、附表八編號一、六所示之│
│    │        │            │物沒收。                        │
├──┼────┼──────┼────────────────┤
│三  │犯罪事實│販賣第二級毒│處有期徒刑陸年。扣案附表二編號一│
│    │一、（三│            │、二、四、附表三編號二、四、五、│
│    │）部分  │            │八、附表四編號一、五、七、八、附│
│    │        │            │表五編號一所示之物沒收銷燬之；扣│
│    │        │            │案附表二編號三、五、六、附表三編│
│    │        │            │號一、六、七、九至十二、附表四編│
│    │        │            │號二至四、附表八編號一、六所示之│
│    │        │            │物沒收；未扣案之販賣所得新台幣貳│
│    │        │            │仟元沒收，如全部或一部不能沒收時│
│    │        │            │，以其財產抵償之。              │
└──┴────┴──────┴────────────────┘

司法院資訊處製作；財團法人民間司法改革基金會備份。
